臺北高等行政法院裁定
　　　　　　　　　　　　　　　　　　 95年度簡字第00810號
原　　　告　五十甲廣告股份有限公司
代　表　人　甲○○
被　　　告　桃園縣政府
代　表　人　乙○○縣長）住同.
上列當事人間因建築法事件，原告不服內政部中華民國95年10月
4日 台內訴字第0950137405號訴願決定，提起行政訴訟。本院裁
定如下︰
    主  文
原告之訴駁回。
訴訟費用由原告負擔。
　　理  由
一、按原告起訴不合程式或不備其他要件者，除其情形得補正應
    先命其補正外，行政法院應以裁定駁回之，為行政訴訟法第
    107 條第1 項第10款所明定。又訴願不合訴願法第18條之規
    定者，依訴願法第77條第3 款規定應為不受理之決定。再依
    行政訴訟法第4 條第1 項及訴願法第18條規定，非行政處分
    之相對人欲對行政處分提起訴願或行政訴訟者，需為利害關
    係人始得為之，而所謂之利害關係人係指其權利或法律上利
    益，因行政處分而直接受損害為要件，苟僅據經濟上、情感
    上或其他事實上之利害關係者即不屬之，改制前行政法院著
    有75年判字第362 號判例足參。
二、本件原告起訴意旨略以：被告以受處分人竹城建設股份有限
    公司（下稱竹城公司）違反建築法第95條之3 規定，未申請
    審查許可，於桃園縣桃園市○○路304 號屋頂，擅自架設招
    牌廣告，而以95年5 月3 日府工建字第0950122212號裁處書
    （下稱系爭處分）處竹城公司新台幣4 萬元罰鍰。惟因該建
    築案之新建物雖由竹城公司興建，但竹城公司乃全權委由原
    告代銷，系爭處分之廣告招牌乃原告製作並架設，費用亦係
    由原告所自行支付，系爭處分之罰款，竹城公司亦從應付予
    原告之代銷費用中扣除之。原告乃依訴願法第18條規定，基
    於「利害關係人」身分，乃求為判決撤銷原處分( 即系爭處
    分)及訴願決定等語。
三、經查，被告之系爭處分係對竹城公司為之，原告非為系爭處
    分之相對人。再原告主張系爭處分之廣告招牌乃其製作並架
    設，費用亦係由其所支付( 系爭處分之罰款，竹城公司從應
    付予原告之代銷費用中扣除) 一節，因處分相對人為竹城公
    司，負有繳納罰鍰義務者為竹城公司，原告並無繳納罰鍰義
    務，原告並未有權利受損害。即令竹城公司繳納罰鍰後，自
    應付予原告之代銷費用中扣除，然此乃本於竹城公司與原告
    間之其他私法上法律關係所生之結果，並非直接因系爭處分
    所產生之結果。原告雖事實上負擔該罰鍰之繳納，惟僅是經
    濟上之不利益。因而依原告主張之事實，原告不可能因系爭
    處分而受有權利或法律上利益之損害，其僅具有經濟上、事
    實上之利害關係，則原告即非首揭規定之利害關係人，是其
    對原處分提起訴願，核與首揭規定不合，訴願機關為不受理
    之決定，並無違誤，原告復對之提起本件訴訟，自屬於法不
    合，且無法命其補正，自應予以駁回。原告之訴既不合法，
    則其實體上之主張是否有理，即無庸予以審究，併敘明之。
四、據上論結，本件原告之訴為不合法，爰依行政訴訟法第107
    條第1 項第10款、第104 條、民事訴訟法第95條、第78 條
    ，裁定如主文。
中    華    民    國    96     年     1    月   17    日
                              第三庭法  官 吳東都
上為正本係照原本作成。
本件以訴訟事件所涉及之法律見解具有原則性者為限，始得於本
裁定送達後10日內向本院提出抗告狀（須按他造人數附繕本），
並經最高行政法院許可後方得抗告。
中　　華　　民　　國　　96　　 年　   1　  月　 17　  日
 　　  　　　　　　　    　         書記官 張能旭
